臺灣高等法院刑事判決　　　　　　　　94年度上訴字第1387號
上　訴　人　臺灣臺北地方法院檢察署檢察官
上　訴　人
即　被　告　乙○○
選任辯護人　郭登富律師
　　　　　　張秀瑜律師
送達代收人　郭登富　律師
上列上訴人因被告重傷害案件，不服臺灣台北地方法院93年度訴
字第508號，中華民國94年3月31日第一審判決（起訴案號：臺灣
台北地方法院檢察署92年度偵緝字第1751號）提起上訴，本院判
決如下：
    主  文
上訴駁回。
    事  實
一、乙○○曾於民國91年間，遭人糾眾毆打，一直疑為甲○○教
    唆所致，為謀報復，乃於91年11月23日凌晨，率同四名不詳
    姓名成年男子（共五人），在臺北市○○區○○街、西園路
    口即甲○○、徐鐘海夫婦停車處，擬伏擊甲○○。同日凌晨
    4 時10分許，乙○○等人見甲○○及其夫徐鐘海二人現身取
    車，即共同基於使人受四肢毀敗而重傷之故意，由乙○○在
    該址附近隱密處把風，分由其中二名不詳姓名成年男子持球
    棒驅趕徐鐘海（徐鐘海有無受傷不明，亦未提出告訴），另
    由餘二名不詳姓名成年男子各持一支形似藍波刀及開山刀之
    刀具（公訴意旨誤載為「藍波刀及開山刀」，詳後述），共
    同著手砍及甲○○四肢部位，致甲○○受有如附表所示身體
    部位之傷勢。甲○○經人送醫救治後，幸未有肢體毀敗，及
    其他重大不治或難治之重傷害，乙○○等人重傷害行為因而
    未遂（公訴意旨載為「甲○○之右手喪失機能」）。
二、案經甲○○訴由臺北市政府警察局萬華分局移請臺灣臺北地
    方法院檢察署檢察官偵查起訴。
    理  由
一、訊據被告乙○○固坦承確於上開時地，夥同他人伏擊甲○○
    之事實不諱，惟矢口否認有何使人受重傷之故意，並辯稱：
    事實上是楊慶順叫伊去的，伊不認識其他人，這個傷要問楊
    慶順，因為動手的人是楊慶順叫的。又，當時去的人共 3人
    ，除伊之外，另2人持木棍，只是普通傷害的故意云云。
二、經查：
  （一）被害人甲○○於上開時地遭人持刀具砍及四肢，並受有
        如附表所載之傷害，除經其於警詢、原審暨本院審理中
        ，一再指陳明確，此有檢辯雙方及被告並未異議且本院
        審酌該言詞作成之情況亦認為適當之警詢筆錄，以及原
        審及本院審判筆錄，暨甲○○所提出之臺北市立和平醫
        院診斷書一紙附卷可稽（見92年度偵字第3004號偵查卷
        宗第8、9頁診斷書），再佐以警方蒐證照片 6幀（見92
        年度偵字第3004號偵查卷宗第10頁至第12頁蒐證照片）
        ，足見行兇之人雖無殺死告訴人之故意，但下手部之處
        均集中在甲○○之四肢關節部位，並因此造成多處血管
        、韌帶、神經、肌理斷裂，顯見確係意在使甲○○因傷
        成殘，而有使人受重傷之故意無訛。被告辯稱僅具有普
        通傷害之故意，要係避重就輕之詞，並無足採。
  （二）被告雖辯稱：當日僅與二名持棍棒男子在現場云云，然
        查甲○○傷勢均係遭人以刀具等銳器造成，除為其所供
        證外，參酌其傷勢已達韌帶、神經斷裂之程度，自不可
        能僅由棍棒等鈍器而為，被告所辯已無足採。至於在現
        場持用刀具者，公訴人雖認係持藍波刀及開山刀，惟上
        開刀具迄未扣案，亦無從鑑定確為藍波刀或其他管制類
        刀械，僅能認定為形似藍波刀及開山刀之刀具。又，除
        被告在現場附近把風，為其所自承外（本院94年 9月16
        日審判筆錄），在現場究有多少人數參與？甲○○先後
        所供固有些微出入，本院參酌亦於現場目擊之證人徐鐘
        海於檢察官偵查中之結證，以及甲○○於原審經交互詰
        問時明確指明除被告外，在現場共有四人，二個拿刀，
        二個拿棍等詞（原審卷第 104頁），因認除被告外，共
        有四人參與。
  （三）被告雖於檢察官偵查、原審及本院審理中均辯稱：案發
        當天確實僅有跟另二人一起去砍甲○○，那天是徐鐘海
        的舅舅楊老板（指楊慶順）叫我們去的，原因是在十一
        月八日甲○○、徐鐘海二人找人打伊，楊老板聽了很氣
        ，說是要出這口氣，教訓他們而已，沒有要置他們於死
        地，人是楊老板叫的，伊不認識云云。惟被告除自白率
        眾在案發時、地伏擊告訴人等事實，已如前述，復經甲
        ○○於原審審理中以證人身分結證稱：被告在把風，我
        那時已受傷，看到砍我的人都往被告那邊跑，他向我比
        手槍的手勢等語（原審卷第 104頁），再佐以證人楊慶
        順於原審審理中，除否認指唆被告犯罪以外，並經檢辯
        雙方交互詰問，復與被告對質時證稱：對於被告自稱曾
        遭甲○○唆使他人毆打等情事，其並不知情等語（原審
        卷第106、107頁），核與證人徐鐘海於檢察官偵查中所
        稱：「因我舅舅已七十多歲，我舅媽四十多歲，有一陣
        子，舅媽與乙○○走很近，我有與乙○○說，我舅舅年
        紀很大，顧念一下，不要與我舅媽走太近」等語（見92
        年度偵緝字第1715號偵查卷宗第57頁徐鐘海部分偵查筆
        錄），適足認定楊慶順與被告已有嫌隙，即無為被告遭
        人毆打之事而感氣憤，或再命他人為被告出氣討還公道
        之理。被告前開辯詞，毫無可採，被告確係基於為自己
        犯罪之重傷故意，率眾砍傷甲○○四肢等事實亦甚明確
        。被告選任辯護人就此聲請傳喚證人陳錫祥、王潮春以
        證明本案係由楊慶順所授意指使，並請查證楊慶順之入
        出境紀錄，與被告經檢察官起訴之犯罪事實無關，且無
        必要，應予駁回，合併敘明。
  （四）甲○○所受傷勢，雖據檢察官引用臺北市立和平醫院診
        斷書、檢察官履勘筆錄各一份（分見92年度偵緝字第17
        15號偵查卷宗第69頁診斷書、第85頁履勘筆錄），及甲
        ○○於檢察官偵查中所訴稱，只能用湯匙吃飯，無法用
        大湯匙，也無法用筷，身邊有人照顧飲食，穿衣方面，
        只要涉及扣子或拉鏈，都是以左手扶住，右手完成，如
        果要脫衣，需要別人幫忙，包括內衣也是，在駕駛方面
        ，因為生活需要，有時先生不在，只能開自排車，但無
        法拉手剎車，主要靠左手掌控方向盤，右手勉強用按壓
        的方式排檔，我只能用小方巾洗，右手按住毛巾一頭，
        左手扭轉毛巾，洗澡則要靠先生，先生不在，就儘量不
        洗，必要時，才請弟媳幫忙等語（見92年度偵緝字第17
        15號偵查卷宗第86頁告訴人部分偵查筆錄），認為甲○
        ○受右手喪失機能之重傷等語，惟經原審另行委請財團
        法人長庚紀念醫院（林口）分院鑑驗結果，雖有「伸（
        展？）肌肉群麻痺仍未恢復」、「除手腕伸展肌肉外，
        仍需長期復健及重建手術。惟重建手術後仍遺有部分功
        能障礙，符合勞工保險殘廢給付標準表障害項目第九十
        二條之規定」等情，但依其「肱二頭肌及肱三頭肌因傷
        後肌力減弱，恢復程度為五分之四」情節判斷，其肢體
        機能即尚未達於毀敗，及其他重大不治或難治之構成要
        件，被告所犯前開重傷犯行，尚屬未遂階段，即無疑義
        。
  （五）綜上所述，被告重傷被害人未遂之事實，已臻明確，犯
        行洵堪認定，應予依法論科。
三、查被告基於重傷之故意，於上開時地，率眾砍傷甲○○，使
    之受重傷未遂之行為，核犯刑法第278條第3項、第 1項之使
    人受重傷未遂罪。公訴意旨認被告所犯係同法第278條第1項
    之重傷罪，尚有未洽（犯罪之既未遂間，毋庸變更起訴法條
    ）。被告於下手實施之人犯罪時，雖未親自持刀砍傷告訴人
    ，但在場分擔把風行為，又係基於為自己犯罪之故意而率眾
    為之，與其他下手實施之四名不詳姓名成年男子間有犯意聯
    絡，均應依刑法第28條規定，論以共同正犯。本件除被告以
    外之行為人查無積極證據足以證明為未滿18歲之人，仍應為
    對被告有利之認定，亦即認定為成年人，附此敘明。甲○○
    之傷勢經原審另行委請財團法人長庚紀念醫院（林口）分院
    鑑驗結果，認其傷勢尚未達於重大不治或難治之程度，因認
    被告所犯前開重傷犯行，尚屬未遂階段，爰依刑法第26條前
    段規定，減輕其刑。
四、原審以被告罪證明確，依刑法第28條、第278條第3項、第1
    項、第26條前段規定，並審酌被告雖已就其於犯罪時、地，
    擔任把風之責等事實供明在卷，惟對其重傷之故意仍矢口否
    認，另就其糾眾行兇之責，仍諉稱係承楊慶順之命所為，容
    難認為已有悔意，且其犯罪手段，血腥兇殘，造成甲○○損
    害非輕，原不應輕縱，惟甲○○傷後幸因手術、復健得宜，
    未致肢體機能之毀敗，及其他重大不治或難治之傷害，而有
    得予減輕刑罰之事由等一切情狀，量處有期徒刑三年六月。
    另敘明公訴意旨所指，於案發時、地與被告同往之不詳姓名
    、年籍成年男子係持「藍波刀及開山刀」等刀具，但該等供
    犯罪所用之工具，迄未扣案，亦無鑑定報告可供審酌是否確
    為藍波刀或其他管制類刀械，僅能認定為形似藍波刀及開山
    刀之刀具，均為被告與其共犯所有持供犯罪所用之工具，且
    無積極證據足認已經滅失，諭知前開形似開山刀、藍波刀之
    刀具各 1把，均沒收之。經核原判決認事用法，尚無不合，
    量刑亦屬妥適。被告上訴猶執前詞，否認犯行，指摘原判決
    不當，請求撤銷改判云云；檢察官循甲○○請求上訴，認原
    審輕判三年六月，顯有未當等語，均難認有理由，皆應予以
    駁回。
據上論斷，應依刑事訴訟法第368條，判決如主文。
本案經檢察官賴俊雄到庭執行職務。
中　　華　　民　　國　　94　　年　　9　　月　 30　　　日
　　　　　　　　　刑事第二十庭審判長法　官  陳貽男
　　　　　　　　　　　　　　　　    法　官  許仕楓
　　　　　　　 　 　　　　　　　　　法　官  邱志平
以上正本證明與原本無異。
如不服本判決，應於收受送達後十日內向本院提出上訴書狀，其
未敘述上訴之理由者並得於提起上訴後十日內向本院補提理由書
（均須按他造當事人之人數附繕本）。
                                    書記官  魏汝萍
中　　華　　民　　國　　94　　年　　9　　月　 30　　　日
附錄：本案論罪科刑法條全文
中華民國刑法第278條 (重傷罪)
使人受重傷者，處5年以上12年以下有期徒刑。
犯前項之罪因而致人於死者，處無期徒刑或7年以上有期徒刑。
第1項之未遂犯罰之。
